臺灣桃園地方法院刑事判決　　　　　　　99年度訴字第1062號
公　訴　人　臺灣桃園地方法院檢察署檢察官
被　　　告　毛重仁
選任辯護人　陳俊隆律師
上列被告因違反毒品危害防制條例案件，經檢察官提起公訴（99
年度偵字第21388 號），本院判決如下︰
    主  文
毛重仁持有第三級毒品純質淨重二十公克以上，處有期徒刑壹年
，併科罰金新臺幣拾捌萬元，罰金如易服勞役，以新臺幣壹仟元
折算壹日。扣案如附表編號一所示之第二級毒品沒收銷燬，扣案
如附表編號二至六所示之物均沒收。
    事  實
一、毛重仁明知安非他命、甲基安非他命、MDA （亞甲基雙氧安
    非他命）、MDMA（俗稱搖頭丸）經公告列為毒品危害防制條
    例第2 條第項第2 款所規定之第二級毒品；愷他命（俗稱K
    他命）、MEPHEDRONE（俗稱喵喵）經公告為毒品危害防制條
    例第2 條第項第3 款所規定之第三級毒品，未經許可，均不
    得持有，竟基於持有第二、三級毒品之犯意，於民國99年8
    月24日17時30分許，於桃園縣桃園市凱悅KTV 前之7-11之便
    利超商，向一真實姓名、年籍不詳綽號「小白」之成年人，
    以新臺幣（下同）52,500元之代價，購入藥丸16顆（其中黃
    色藥丸14顆，淨重4.7150公克，含有安非他命、甲基安非他
    命成分；藍色藥丸2 顆，淨重0.5672公克，含有甲基安非他
    命、MDA 、MDMA、愷他命成分）、愷他命120 小包（起訴書
    誤載為119 包，毛重共206.8710公克）、MEPHEDRONE 5顆（
    毛重共2.13公克）後而持有之。嗣於99年8 月26日17時許，
    偕同不知情之女友李子涵（另經臺灣桃園地方法院檢察署不
    起訴處分）前往桃園縣中壢市○○路41號前時，為警於其身
    上查扣愷他命1 包，嗣於其所駕駛之車牌號碼9920-YZ 號自
    用小客車內，另查扣上開藥丸16顆、愷他命119 包、
    MEPHEDRONE 5顆、不明橘色藥錠36顆（毛重7.38公克，經鑑
    定未具一粒眠成分）及廠牌SONYERICSSON牌行動電話2 具（
    內分含0000000000號、0000000000號SIM 卡1 張）、分裝袋
    40個 等物品。
二、案經桃園縣政府警察局平鎮分局報告臺灣桃園地方法院檢察
    署檢察官偵查起訴。
    理  由
壹、程序方面
一、按被告以外之人於審判外之言詞或書面陳述，除法律有規定
    者外，不得作為證據，刑事訴訟法第159 條第1 項定有明文
    ；同法第159 條之5 規定被告以外之人，於審判外之陳述，
    雖不符前四條（指第159 條之1 至第159 條之4 ）之規定，
    而經當事人於審判程序同意作為證據，法院審酌該言詞陳述
    或書面陳述作成時之情況，認為適當者亦得為證據。而所謂
    「審酌該陳述作成時之情況，認為適當」者，係指依各該審
    判外供述證據製作當時之過程、內容、功能等情況，是否具
    備合法可信之適當性保障，加以綜合判斷而言（詳最高法院
    94年度台上字第3277號判決意旨、第5830號判決意旨）。本
    判決下列所引用之各該被告以外之人於審判外之陳述（含書
    面陳述），雖屬傳聞證據，惟當事人即被告及其辯護人於本
    院準備程序及審判期日中均表示同意作為證據而不予爭執，
    本院審酌結果，認上開證據資料製作時之情況，尚無違法不
    當及證明力明顯過低之瑕疵，亦認為以之作為證據應屬適當
    。揆諸前開規定，爰依刑事訴訟法第159 條之5 規定，認前
    揭證據資料均有證據能力。
二、其餘憑以認定被告犯罪事實之非供述證據（詳後述），查無
    違反法定程序取得之情，依同法第158 條之4 規定反面解釋
    ，亦具證據能力。
貳、實體方面
一、上開犯罪事實，業據被告警詢、偵查及審理中均坦承不諱，
    且有證人李子涵於警詢及偵查中之證述存卷可參，復有搜索
    扣押筆錄、扣押物品清單等在卷可稽，又有藥丸16顆、愷他
    命120 包、MEPHEDRONE 5顆等扣案可佐，而扣案之藥丸16顆
    經送憲兵司令部刑事鑑識中心鑑定，其鑑定結果：送驗黃色
    藥丸14顆淨重4.7150公克，取樣0.3542公克（已鑑析用罄）
    ，餘4.3608公克，檢出安非他命、甲基安非他命、4-氯安非
    他命（此種成分尚未經毒品危害防制條例列管）成分；藍色
    藥丸2 顆，淨重0.5672公克，取樣0.2958公克（已鑑析用罄
    ），餘0.2714公克，檢出甲基安非他命、MDA 、MDMA及愷他
    命成分等情；扣案之愷他命120 包經送交通部民用航空局航
    空醫務中心鑑定，其鑑定結果：白色結晶共120 袋，總毛重
    206.8710公克（195.3375＋11.2015 ＋0.3320＝206.8710公
    克）、總淨重共180.8310 公克（169.9485＋10.7675 ＋
    0.1150=180.8310 公克）、分別取樣0.3026公克、0.1882公
    克、0.0182公克以為鑑驗，驗餘淨重共180.3220公克（
    169.6459＋10.5793 ＋0.0968=180.3220 公克）、純質淨重
    共152.7815公克（142.4168＋10.2507 ＋0.1140=152.7815
    公克），均檢出Ketamine成分等情；扣案之MEPHEDRONE5 顆
    ，經送臺灣檢驗科技股份有限公司鑑定，其鑑定結果：白色
    膠囊內含白色結晶粉末，共5 顆，毛重2.13公克，因鑑驗使
    用0.0125公克，檢出含Mephedrone成分，而Mephedrone成分
    亦於99年7 月27日經公告為毒品危害防制條例所列管之第三
    級毒品等情，此分有憲兵司令部刑事鑑驗中心鑑定書、交通
    部民用航空局航空醫務中心毒品鑑定書、臺灣檢驗科技股份
    有限公司濫用藥物檢驗報告各一份、院臺法字第0990039230
    號函等附卷足憑。足見被告之自白與事實相符，本案事證明
    確，被告犯行洵堪認定，應依法論科。
二、論罪科刑
（一）公訴意旨雖認被告係意圖販賣而購入上開毒品，而涉犯毒
      品危害防制條例第4 條第2 、3 項之販賣第二、三級毒品
      罪云云；惟查，被告於警詢時辯稱，扣案之毒品係伊自身
      吸食之用等語，而其為警查獲當時，經採集尿液送驗結果
      ，確呈Ketamine類陽性反應，此有濫用藥物鑑定書一份附
      卷可參，足見被告確有施用愷他命等情，而依上開檢驗結
      果，被告尿液雖呈MDMA類之陰性反應，但被告既辯稱係為
      供己施用而購入，則非無購入後尚未施用即遭查獲之可能
      ，復扣得之愷他命雖經分裝成120 包，且非置放於被告身
      上而係藏放於車上等情；然被告於警詢時陳稱，因為買來
      就已經分裝好了，且車子比較好藏等語，亦難以上開分裝
      、擺放情事即率論被告係為販賣毒品之事實，又被告雖另
      經扣得分裝袋40個，但分裝袋之使用目的、用途本有不一
      ，持有分裝袋更非必與販賣毒品有所相涉，則無法單以被
      告持有分裝袋40個，即推論其有販賣毒品之意，再被告嗣
      雖改稱，上開毒品其係為參加99年8 月26日在百老匯汽車
      旅館舉辦之轟趴而購買等語，惟被告亦稱，前揭毒品係欲
      參加轟趴之人共同集資購買等語，是無證據證明被告購買
      前揭毒品之資金來源（自行出資抑或眾人合資購買），亦
      難僅因被告欲參加轟趴，即予認定被告係為販賣毒品等情
      ，況購毒之人各次購買之毒品數量，本無任何規律、限制
      ，且因雙方資力、交情好壞、可提供數量、市場行情及查
      緝嚴謹與否之不同而致生差異，復持有毒品之原因不止一
      端，因製造、運輸而持有，或意圖販賣而持有，為轉讓而
      持有，或為施用之目的而持有，甚至單純之持有，均有可
      能，此觀毒品危害防制條例第4 條至第11條各異其規定甚
      明，而購入毒品之數量為何與是否意圖販賣毒品，亦無絕
      對關連，意圖販賣毒品之人，更不以需先購入數量較多之
      毒品為必要，若無其他證據足資證明，尚難僅憑被告本次
      購買前揭較多之毒品即遽論其係意圖販賣而購入上開毒品
      。末犯罪事實應以積極證據認定之，被告前後所辯縱矛盾
      、諸多不足採信之處，然無其他積極證據足資證明，自難
      單以被告矛盾之辯述，作為其有為販賣毒品犯行之認定依
      據。另按意圖販賣而持有毒品罪，則係行為人原無販賣營
      利之意圖，於購入或因其他原因取得毒品後，始另行起意
      販賣營利者而言（最高法院95年度臺上字第3574號判決意
      旨參照）。被告既自承，其係為參加轟趴而購買前開毒品
      等語，且無其他證據足以證明被告原無販賣營利之意圖，
      而於購入或因其他原因取得毒品後，始另起販賣營利之意
      圖等情，被告前開所為自與意圖販賣而持有第二、三級毒
      品之要件亦有未合，附此敘明。從而公訴意旨就此容有未
      洽，惟因販賣第二、三級毒品之罪名與持有該第二、三級
      毒品罪間，具高低度之吸收關係，就起訴販賣毒品部分論
      以持有毒品之罪，僅係犯罪事實之一部減縮，尚無變更起
      訴法條之問題（最高法院80年台上字第2703號判決意旨參
      照）。本院爰逕以適用持有第二、三級毒品罪處斷。
（二）次按安非他命、甲基安非他命、MDA 、MDMA經公告列為毒
      品危害防制條例第2 條第項第2 款所規定之第二級毒品；
      愷他命、MEPHEDRONE經公告為毒品危害防制條例第2 條第
      項第3 款所規定之第三級毒品，未經許可，不得持有。且
      被告持有第三級毒品愷他命之數量已達純質淨重20公克以
      上，已符毒品危害防制條例第11條第5 項之要件，核被告
      所為，係犯毒品危害防制條例第11條第2 項、第5 項之持
      有第二級毒品（未達純質淨重20公克）、持有第三級毒品
      罪（已達純質淨重20公克）。另被告為警查獲當時，經採
      集尿液送驗結果呈MDMA類之陰性反應（另被告尿液雖呈
      Ketamine類陽性反應；惟施用第三級毒品非刑罰所處罰）
      ，此有臺灣檢驗科技股份有限公司99年9 月13日、
      UL/2010/80777 號濫用藥物檢驗報告一份在卷可稽，則被
      告之持有行為，自無為施用行為所吸收之疑，附此敘明。
      被告以一持有行為，同時持有第二、三級毒品，為想像競
      合犯，應從一重論以持有第三級毒品純質淨重二十公克以
      上罪處斷。爰審酌被告尚無前科紀錄，且正值壯年，竟不
      思毒品對人之身體、國家社會均為禍甚深，仍持有上開第
      二、三級毒品，自應予非難，本院審酌被告犯後坦承犯行
      、持有毒品之數量、目的、手段等一切情狀，爰量處如主
      文所示之刑，並諭知罰金如易服勞役之折算標準。
三、沒收部分：
（一）附表編號1 所示扣案之第二級毒品藥丸16顆( 其中黃色藥
      丸14顆，淨重4.7150公克、取樣0.3542公克、驗餘淨重4.
      3608公克，含有安非他命、甲基安非他命成分；藍色藥丸
      2 顆，淨重0.5672公克、取樣0.2958公克、驗餘淨重
      0.2714公克，含有甲基安非他命、MDA 、MDMA、愷他命成
      分），經鑑驗後，確具第二級毒品成分，此有上開濫用藥
      物實驗室鑑定書一份在卷可稽。是上開第二級毒品（不含
      包裝袋），除因鑑驗用罄部分認已滅失毋庸沒收，上開毒
      品應依毒品危害防制條例第18條第1 項前段規定，宣告沒
      收銷燬之。復參以上開毒品鑑驗報告，足見附表編號2所
      示放置上開第二級毒品之空包裝袋4 個，因可與上開毒品
      析離而分別秤重，且係用於放置、包裹毒品，防其裸露、
      潮濕，便於攜帶，為供持有第二級毒品所用之物，應依毒
      品危害防制條例第19條第1 項前段之規定宣告沒收。
（二）次按毒品危害防制條例第18條第1 項後段雖規定查獲之第
      三級毒品，無正當理由而擅自持有者，沒入銷燬之，然依
      同條例第18條第1 項後段應沒入銷燬之毒品，專指查獲施
      用或持有之第三級毒品，尚不構成犯罪行為，而應依行政
      程序沒入銷燬而言。從而，持有第三級毒品純質淨重二十
      公克以上者，既屬同條例相關法條明文規定處罰之犯罪行
      為，即非該條項應依行政程序沒入銷燬之範圍，則被告所
      持有之毒品即屬不受法律保護之違禁物，應依刑法第38條
      第1 項第1 款之規定沒收之，始為適法（最高法院96年度
      臺上字第727 號、96年度臺上字第884 號判決意旨參照）
      。是以扣案如附表編號3 所示之第三級毒品愷他命（毛重
      共206.8710公克、淨重共180.831 公克、分別取樣0.3026
      公克、0.1882公克、0.0182公克以為鑑驗，驗餘淨重共
      180.3220公克、純質淨重共152.7815公克）、附表編號5
      所示之第三級毒品MEPHEDRONE5 顆（毛重2.13公克，因鑑
      驗使用0.0125公克），係屬違禁物，除因鑑驗用罄部分認
      已滅失毋庸沒收外，不問屬於被告與否，均應依刑法第38
      條第1 項第1 款規定宣告沒收。附表編號4 、6 所示之空
      包裝袋。因可與上開毒品析離而分別秤重，且係用於放置
      、包裹毒品，防其裸露、潮濕，便於攜帶，為供持有第三
      級毒品所用之物，應依刑法第38條第1 項第2 款規定宣告
      沒收。
（三）本案其餘扣案物品，因均非違禁物，且無證據證明係被告
      為本案犯行所用之物，自不予宣告沒收，併予敘明。
據上論斷，應依刑事訴訟法第299 條第1 項前段，毒品危害防制
條例第11條第2 項、第5 項、第18條第1 項前段、第19條第1 項
前段，刑法第38條第1 項第1 款、第2 款、第55條、第42條第3
項，判決如主文。
本案經檢察官姜永浩到庭執行職務。
中    華    民    國   100    年    2     月    15    日
                刑事第十庭    審判長  法  官  江德民
                                      法  官  蘇昌澤
                                      法  官  華奕超
以上正本證明與原本無異。
如不服本判決應於收受判決後10日內向本院提出上訴書狀，並應
敘述具體理由。其未敘述上訴理由者，應於上訴期間屆滿後20日
內向本院補提理由書「切勿逕送上級法院」。
                                      書記官  徐珮綾
中    華    民    國   100    年    2     月    15    日
附表：
┌───┬────────────────────┬─────────┐
│ 編號 │   應  沒  收（銷燬）  物  品           │    備      註    │
├───┼────────────────────┼─────────┤
│  1   │   扣案之含第二、三級毒品之藥丸16顆（其 │見憲兵司令部刑事鑑│
│      │   中黃色藥丸14顆，淨重4.7150公克、取樣 │識中心99年12月22日│
│      │   0.3542公克、驗餘淨重4.3608公克，含有 │、憲直刑鑑字第    │
│      │   安非他命、甲基安非他命、4-氯安非他命 │0000000000號鑑定書│
│      │   成分；藍色藥丸2 顆，淨重0.5672公克、 │                  │
│      │   取樣0.2958公克、驗餘淨重0.2714公克， │                  │
│      │   含有甲基安非他命、MDA 、MDMA、愷他命 │                  │
│      │   成分）                               │                  │
├───┼────────────────────┼─────────┤
│  2   │   包裝上開編號1 毒品之空包裝袋4個      │見偵卷A第45頁     │
├───┼────────────────────┼─────────┤
│  3   │   扣案之第三級毒品愷他命120包（毛重共  │見交通部民用航空局│
│      │   206.8710公克、淨重共180.831 公克、分 │航空醫務中心毒品鑑│
│      │   別取樣0.3026公克、0.1882公克、0.0182 │定書              │
│      │   公克以為鑑驗，驗餘淨重共180.3220 公克│                  │
│      │   、純質淨重共152.7815公克）           │                  │
├───┼────────────────────┼─────────┤
│  4   │   包裝運送上開編號3 愷他命之空包裝袋   │見偵卷A第44頁     │
├───┼────────────────────┼─────────┤
│  5   │   扣案之第三級毒品MEPHEDRONE5 顆（毛重 │見臺灣檢驗科技股份│
│      │   2.13公克，因鑑驗使用0.0125公克）     │有限公司99年9 月10│
│      │                                        │、UL/2010/80764 號│
│      │                                        │濫用藥物檢驗報告  │
├───┼────────────────────┼─────────┤
│  6   │   包裝運送上開編號5 MEPHEDRONE 之空包裝│見偵卷第45頁      │
│      │   袋1個                                │                  │
└───┴────────────────────┴─────────┘